【裁判字號】    90,訴,1273
【裁判日期】    900928
【裁判案由】    偽造文書
【裁判全文】
臺灣臺中地方法院刑事判決                          九十年度訴字第一二七三號
    公  訴  人  台灣台中地方法院檢察署檢察官
    被      告  甲○○
    指定辯護人  本院公設辯護人  丁○○
右列被告因偽造文書案件，經檢察官提起公訴（九十年度偵字第偵緝字第二五五號）
，本院判決如左：
    主  文
甲○○行使偽造私文書，足以生損害於他人，處有期徒刑陸月，如易科罰金，以參佰
元折算壹日。偽造之「乙○○」國民身分證（身分證統一編號：Ｚ00000000
0號）壹枚、萬泰商業銀行小額信用貸款申請書上申請人欄偽造之「乙○○」署押壹
枚，均沒收之。
    事  實
一、甲○○於民國（下同）八十九年十月間，因經營電解水生意失利，急需金錢，竟
    意圖為自己不法之所有，欲向銀行詐騙信用貸款，乃先於同年十月底之某日，在
    台北縣中和市富邦商業銀行前，以新台幣（下同）二萬元之代價，將自己之相片
    一張及「乙○○」個人之年籍等資料，交予有犯意之聯絡姓名年籍不詳成年男子
    ，委由該成年男子偽造「乙○○」之國民身分證（身分證統一編號：Ｚ0000
    00000號）一枚，而偽造特種文書，足生損害於乙○○本人及戶政機關對於
    國民身分證管理之正確性。嗣於同年十一月二日十一時五十分許，甲○○即持該
    偽造之「乙○○」國民身分證，至台中市○○路○段一六○之一號萬泰商業銀行
    （下稱萬泰銀行），向銀行職員詐稱，伊係「乙○○」本人，擬申請小額循環信
    用貸款，而行使偽造之特種文書，並在「萬泰商業銀行小額循環信用貸款申請書
    」之簽章欄上偽造「乙○○」之署押一枚，而偽造「萬泰商業銀行小額循環信用
    貸款申請書」之私文書，並持向萬泰商業銀行職員行使之，擬詐取小額循環信用
    貸款新台幣三十萬元，足生損害於乙○○本人及萬泰商業銀行。旋該行襄理黃崇
    華審查上開證件時，察覺有異，不予核貸而未遂，甲○○即逃離萬泰商業銀行中
    港分行。嗣至九十年五月一日凌晨二時許，甲○○始在台中市○○路總宜汽車旅
    館為警捕獲，並扣得偽造「乙○○」之國民身分證乙枚。
二、案經台中市警察局第一分局報請台灣台中地方法院檢察署檢察官偵查起訴。
理  由
一、右揭事實，業據被告甲○○坦承不諱，核與被害人乙○○於警訊中之供述情節、
    證人黃崇華於警訊中之證述情節相符合。此外，復有偽造之「乙○○」國民身分
    證扣案、小額循環信用貸款申請書影本乙份、自萬泰銀行攝影機拍攝之現場照片
    三張在卷可資佐證，事證明確，被告犯行，堪予認定。
二、核被告甲○○所為，係犯刑法第二百十六條、第二百十二條、第二百十條之行使
    偽造特種文書、私文書罪及第三百三十九條第三項、第一項之詐欺取財未遂罪。
    被告於八十九年十月底，在台北縣中和市富邦銀行前，以二萬元之代價，委請姓
    名不詳之成年男子偽造特種文書之國民身分證乙枚，其與姓名不詳之成年男子二
    人之間，就上揭犯行，有犯意之聯絡與行為之分擔，為共同正犯。另被告僅知其
    提供相片偽造身分證，至其上公印文係不詳姓名男子事前偽造或盜用等節，並不
    知情，是尚難遽論被告亦涉偽造公印文犯行，併予說明。又被告偽造「乙○○」
    署押之行為，為其偽造私文書之部分行為，不另論罪；偽造特種文書及私文書後
    ，復持以行使，其偽造之低度行為為行使之高度行為所吸收，均僅論以高度之行
    使特種文書及行使私文書罪。被告於申請貸款時，一併提出偽造之貸款申請書及
    偽造之國民身分證，係以一行為同時觸犯行使偽造私文書、偽造特種文書罪名，
    為想像競合犯，應依刑法第五十五條規定，從一重論以行使偽造私文書罪。再者
    ，被告所犯上揭行使偽造私文書罪與詐欺取財未遂罪之間，有方法、結果之牽連
    關係，為牽連犯，應從一重依行使偽造私文書罪處斷。爰審酌被告偽造身分證，
    且冒被害人之名貸款，影響被害人之權益至鉅，且妨害社會商業行為之正常運作
    ，惟念被告犯罪後坦承犯行，態度良好，尚有悔意等一切情狀，從輕量處如主文
    所示之刑。又被告行為後，刑法第四十一條第一項前段已修正為：「犯最重本刑
    為五年以下有期徒刑以下之刑之罪，而受六個月以下有期徒刑或拘役之宣告，因
    身體、教育、職業、家庭之關係或其他正當事由，執行顯有困難者，得以一元以
    上三元以下折算一日，易科罰金。」，並於九十年一月十日公布，於同年月十二
    日生效施行，比較新舊法律規定，以新法對被告較為有利，是依刑法第二條第一
    項前段規定應適用裁判時法，爰依修正後刑法第四十一條第一項前段之規定，諭
    知易科罰金之折算標準，以資懲儆。扣案之偽造「乙○○」國民身分證乙枚，為
    被告所有且供犯罪所用之物，應依刑法第三十八條第一項第二款規定，宣告沒收
    。至被告偽造之小額循環信用貸款申請書乙紙，已交付萬泰銀行，已非被告所有
    之物，爰不予宣告沒收；然被告於上揭偽造之私文書上所偽造「乙○○」之署押
    一枚，應依刑法第二百十九條規定，宣告沒收之。
三、台灣台中地方法院檢察署檢察官移送併辦意旨（九十年度偵字第六九八０號）另
    以：被告甲○○於八十九年四月中旬之某日，向告訴人丙○○稱：伊可代其申辦
    信用卡云云，告訴人丙○○不疑，遂將其之國民身分證交予被告甲○○辦理。惟
    被告甲○○於八十九年四月十九日，竟至聯信商業銀行忠明分社（即前台中市第
    六信用合作社），冒用告訴人丙○○之名義，持事先偽刻之丙○○印章，在支票
    存款開戶申請書之簽章欄上偽造丙○○之署押及印文，而偽造支票存款開戶申請
    書，並持向業務承辦人戊○○行使之，而以丙○○之名義申請開設甲存二三○○
    ─五號帳戶，並領取支票供己使用，惟嗣因支票退票，並遭銀行列為拒絕往來戶
    ，告訴人丙○○始知悉上情，因認被告涉犯偽造文書、偽造有價證券罪嫌，且與
    前揭已經起訴之部分，有連續犯之裁判上一關係，而請求併案審理云云。訊據被
    告甲○○固坦承於上揭時間，持告訴人丙○○之國民身分證，冒丙○○之名，向
    聯信商業銀行忠明分行申請上揭告訴人丙○○之支票帳戶使用之事實不諱，惟供
    稱：因伊之朋友己○○欲開體育用品社，己○○信用不好，惟想要申請支票使用
    ，伊才居中牽線找丙○○當人頭申請支票使用；丙○○並授權伊刻印章去申請支
    票，且同意伊使用支票，伊並無偽造有價證券犯行；又伊以丙○○之支票做生意
    的時候，都有付票款，事後付不出來的時候，伊才想到要冒他人之名，向富邦銀
    行詐財等語。經查，上揭移送併辦部分之行為時間，係在八十九年四月十九日，
    而本案之犯罪時間，則係在同年十月底及十一月二日，二者發生之時間，相距已
    近七月之久，在時間點上，有相當差距，已難認係犯罪時間緊接；且如上所述，
    被告甲○○亦稱，伊是事後付不出錢的時候，才想到要冒他人之名，向富邦銀行
    詐財等語。由此可見，併案部分與本件已起訴之偽造文書二者之間，被告亦顯非
    基於概括犯意而為之。故尚難認移送併辦部分與本案起訴部分有連續犯之裁判上
    一罪關係，既非裁判上之一罪，本院自不得併予審理，應退由檢察官另為妥適之
    處理，併予敘明。
據上論斷，應依刑事訴訟法第二百九十九條第一項前段、刑法第二條第一項前段、第
二百十六條、第二百十條、第二百十二條、第三百三十九條第三項、第一項、第五十
五條、修正後第四十一條第一項前段、第三十八條第一項第二款、第二百十九條，罰
金罰鍰提高標準條例第一條前段、第二條，判決如主文。
本案經檢察官劉國賓到庭執行職務
中      華      民      國      九十      年      九      月  二十八    日
                                      臺灣臺中地方法院刑事第三庭
                                          法  官  黃  峻  隆
右正本證明與原本無異。
如不服本判決，應於判決送達後十日內，向本院提出上訴狀。
                                          書記官
中      華      民      國      九十      年      九      月     三     日
附錄本案所犯法條全文
中華民國刑法第二百十條
偽造、變造私文書，足以生損害於公眾或他人者，處五年以下有期徒刑。
中華民國刑法第二百十二條
偽造、變造護照、旅券、免許證、特許證及關於品行、能力服務或其他相類之證書、
介紹書，足以生損害於公眾或他人者，處一年以下有期徒刑、拘役或三百元以下罰金
。
中華民國刑法第二百十六條
行使第二百十條至第二百十五條之文書者，依偽造、變造文書或登載不實事項或使登
載不實事項之規定處斷。
中華民國刑法第三百三十九條
意圖為自己或第三人不法之所有，以詐術使人將本人或第三人之物交付者，處五年以
下有期徒刑、拘役或科或併科一千元以下罰金。
以前項方法得財產上不法之利益或使第三人得之者，亦同。
前二項之未遂犯罰之。


司法院資訊處製作；財團法人民間司法改革基金會備份。
